【裁判字號】    96,訴,3381
【裁判日期】    970411
【裁判案由】    毒品危害防制條例
【裁判全文】
臺灣板橋地方法院刑事判決              96年度訴字第3381號
公  訴  人  臺灣板橋地方法院檢察署檢察官
被      告  甲○○
            丙○○
上列被告等因違反毒品危害防制條例案件，經檢察官提起公訴（
96年度偵字第17602 、17603 號），本院判決如下：
    主  文
甲○○共同轉讓第一級毒品，處有期徒刑壹年貳月；又共同轉讓
第一級毒品未遂，處有期徒刑捌月，扣案如附表所示之第一級毒
品沒收銷燬。應執行有期徒刑壹年捌月，扣案如附表所示之第一
級毒品沒收銷燬。
丙○○共同轉讓第一級毒品，處有期徒刑柒月；又共同轉讓第一
級毒品未遂，處有期徒刑伍月，扣案如附表所示之第一級毒品沒
收銷燬。應執行有期徒刑拾月，扣案如附表所示之第一級毒品沒
收銷燬。
    事  實
一、甲○○基於無償轉讓第一級毒品海洛因之犯意，先後於民國
    96年7 月中旬某日、96年7 月30日下午2 時50分許，在其位
    於臺北縣三重市○○路○ 段31巷28號5 樓住處，2 次委請丙○○將海洛因各1 包轉給真實姓名、年籍不詳綽號「小惠」
    之成年女子，丙○○雖均預見甲○○交付之物乃海洛因，仍
    不違背其本意，與甲○○基於轉讓第一級毒品海洛因之犯意
    聯絡而應允之。第1 次丙○○順利將與如附表所示重量相仿
    之海洛因1 包，攜至臺北縣三重市○○路上「麥當勞」轉交
    與「小惠」；第2 次原預定在臺北縣三重市○○街上之「7-
    11便利超商」，將如附表所示之海洛因1 包轉交與「小惠」
    ，惟丙○○甫自甲○○前揭住處下樓，行經臺北縣三重市○○街146 號前，恰遇警員乙○○見其神情緊張對之盤查，丙○○乃在具偵查犯罪職權之公務員未發覺其轉讓、持有海洛
    因前，自行交出所持有如附表所示之海洛因1 包，並供出上
    開轉讓海洛因之過程，自首接受裁判。
二、案經臺北市政府警察局松山分局報告臺灣板橋地方法院檢察
    署檢察官偵查起訴。
    理  由
一、上開犯罪事實，迭經被告甲○○於警詢、檢察官偵訊及本院
    審理時坦承不諱，核與被告丙○○所述其先後2 次受甲○○
    之託將海洛因各1 包轉給「小惠」之情節無違，並有扣案如
    附表所示之海洛因1 包可資佐證，足認被告甲○○之自白與
    事實相符。被告丙○○雖辯稱不知轉交與「小惠」之物品是
    海洛因；被告甲○○並附和其詞證稱丙○○不知情云云，然
    衡酌海洛因之市價非低，且轉讓、持有海洛因乃犯罪行為，
    丙○○先後2 次受甲○○之託代為轉讓給「小惠」，2 人間
    顯具有相當信任關係，被告丙○○於偵訊時，並供承甲○○
    會給其Ｋ他命、安非他命等毒品使用，甲○○尚無刻意對丙○○隱瞞交付之物是海洛因之理，則被告丙○○於偵訊時，
    既表示常聽到「小惠」打電話向甲○○要東西，且自承有懷
    疑過受託轉交之物乃毒品，警員乙○○於本院審理時，亦證
    稱因見丙○○神情緊張，才會與其交談等語，自難謂丙○○
    無預見其2 次受託轉交之物為海洛因，其仍不違背本意受甲○○委託將之轉給「小惠」，丙○○與甲○○有轉讓海洛因
    之犯意聯絡及行為分擔，堪以認定，被告丙○○上開辯解及
    甲○○所為迴護之詞，均不足採信。本案事證明確，被告2
    人之犯行均堪認定，應依法論科。
二、按海洛因屬毒品危害防制條例第2 條第2 項第1 款規定之第
    一級毒品，核被告甲○○、丙○○所為，均係犯毒品危害防
    制條例第8 條第1 項之轉讓第一級毒品罪及同條第5 項、第
    1 項之轉讓第一級毒品未遂罪。其等持有第一級毒品之低度
    行為係為轉讓，均為轉讓之高度行為所吸收，不另論罪。被
    告2 人就上開犯行，有犯意聯絡及行為分擔，應以共同正犯
    論。檢察官起訴時雖謂被告丙○○僅係幫助犯，惟按刑法上
    之幫助犯，係指以幫助之意思，對於正犯資以助力，而未參
    與實施犯罪之行為者而言，如就構成犯罪事實之一部，已參
    與實施即屬共同正犯（最高法院49年臺上字第77號判例要旨
    參照），被告丙○○既係將海洛因實際轉交「小惠」之人，
    即已實施犯罪行為之一部，自屬共同正犯，檢察官此部分所
    指，容有誤會。被告甲○○、丙○○所犯上開2 罪，犯意各
    別，行為互殊，應予分論併罰。被告2 人第2 次轉讓海洛因
    之犯行已著手實行，因遇警員盤查而不遂，雖被告丙○○隨
    即自首，然依當時情況，依一般社會通念，為屬可預期未能
    完成犯罪之結果，仍應論以障礙未遂（最高法院84年度臺上
    字第4428號判決要旨參照），故依刑法第25條第2 項未遂犯
    之規定，按既遂犯之刑減輕之。又警員於被告丙○○交出海
    洛因並供出取得過程前，完全不知道其持有、轉讓海洛因之
    事，業經證人乙○○到庭證述明確，因犯人在犯罪未發覺之
    前，向該管公務員告知其犯罪，而不逃避接受裁判，即與刑
    法第62條規定自首之條件相符，不以言明「自首」並「願受
    裁判」為必要，亦不問其動機如何（最高法院63年臺上字第
    1101號判例要旨、29年上字第3430號判例要旨參照），且自
    首以告知犯罪為已足，其所告知之內容不以與事實完全相符
    為必要，於自首後審判中對其犯罪「事實」有所主張或辯解
    者，係被告辯護權之行使（最高法院91年度臺上字第5203號
    判決要旨、84年度臺上字第829 號判決要旨參照），並不影
    響自首之認定，是被告丙○○仍應符合自首要件，茲依刑法
    第62條之規定減輕其刑，並就其所為前揭未遂犯行遞減之。
    另被告甲○○之犯行，固係經由被告丙○○之供述而查悉，
    然毒品危害防制條例第17條：「供出毒品來源，因而破獲者
    ，得減輕其刑」之規定，其立法理由係為鼓勵供出來源，俾
    擴大偵破，以宏效果，所謂供出來源云者，係指供出該毒品
    之來源，即供應者（俗稱「上游」或「前手」者）係屬何人
    ，始有本條減輕其刑之適用。至僅供出共犯，非此所謂之來
    源（最高法院97年度臺上字第1105號判決參照），被告丙○○自不得依此規定減輕其刑，併予敘明。爰審酌被告2 人轉
    讓毒品之行為，助長施用毒品犯行，所生危害非輕，惟被告
    丙○○供出事實經過，使本案得以順利查獲，被告甲○○則
    坦承犯行，態度並無不良，暨其等犯罪之動機、目的、手段
    、素行等一切情狀，各量處如主文所示之刑，並定應執行刑
    。扣案如附表所示之物，為第一級毒品海洛因，除因鑑驗用
    罄部分外，餘應依毒品危害防制條例第18條第1 項前段之規
    定予以沒收銷燬。至未扣案已轉給「小惠」之另1 包海洛因
    ，衡諸被告2 人交予「小惠」之海洛因數量非多，且「小惠
    」已再次向甲○○要海洛因之事實，當已為「小惠」施用完
    畢而不存在，故不併予諭知沒收銷燬。
據上論斷，應依刑事訴訟法第299 條第1 項前段，毒品危害防制
條例第8 條第1 項、第5 項、第18條第1 項前段，刑法第11條、
第28條、第25條第2 項、第62條、第51條第5 款，判決如主文。
本案經檢察官陳佳宏到庭執行職務。
中    華    民    國    97    年    4     月    11    日
                    刑事第十四庭審判長法  官   林海祥
                                      法  官   汪怡君
                                      法  官   許炎灶
上列正本證明與原本無異。
如不服本判決，應於判決送達後10日內向本院提出上訴狀（應附
繕本），其未敘述上訴理由者，應於上訴期間屆滿後20日內補提
理由書狀於本院，上訴於臺灣高等法院。
                                      書記官   屠衛民
中    華    民    國    97    年    4     月    11    日
附論罪科刑依據之法條：毒品危害防制條例第8 條。
毒品危害防制條例第8 條
轉讓第一級毒品者，處1 年以上7 年以下有期徒刑，得併科新臺
幣1 百萬元以下罰金。
轉讓第二級毒品者，處6 月以上5 年以下有期徒刑，得併科新臺
幣70萬元以下罰金。
轉讓第三級毒品者，處3 年以下有期徒刑，得併科新臺幣30萬元
以下罰金。
轉讓第四級毒品者，處1 年以下有期徒刑，得併科新臺幣10萬元
以下罰金。
前四項之未遂犯罰之。
轉讓毒品達一定數量者，加重其刑至二分之一，其標準由行政院
定之。
附表：
┌─────────────────────────────────────┐
│查獲之第一級毒品                                                          │
├──┬─────┬──┬──┬──────────────────────┤
│ 01 │第一級毒品│1   │包  │第一級毒品海洛因（淨重0.0550公克，取樣0.00│
│    │海洛因    │    │    │  53 公克，餘重0.0497 公克）。              │
│    │          │    │    │含極微量第一級毒品海洛因殘渣且未析離之外包│
│    │          │    │    │  裝1 個，應併予沒收銷燬。                  │
│    │          │    │    │卷附交通部民用航空局航空醫務中心航藥鑑字第│
│    │          │    │    │  0000000 號毒品鑑定書1 份參照。            │
└──┴─────┴──┴──┴──────────────────────┘


司法院資訊處製作；財團法人民間司法改革基金會備份。
